臺灣高等法院民事裁定
110年度抗字第1318號
抗  告  人  林聖翔  
代  理  人  蔡素美  
上列抗告人因與相對人許志麒等間返還土地等事件，對於中華民
國110年9月27日臺灣臺北地方法院110年度訴字第4997號所為裁
定提起抗告，本院裁定如下： 
    主  文
原裁定廢棄。
    理  由
一、按訴訟代理人為當事人起訴，或提起上訴，或聲請訴訟救助
    ，而其訴訟代理權有欠缺，經法院定期命其補正，逾期不為
    補正者，法院固應以裁定駁回之，惟裁定之對象，仍為當事
    人而非訴訟代理人（最高法院91年度台抗字第151號裁定參
    照）。
二、查，原法院以抗告人起訴狀不符民事訴訟法第244條第1項所
    定程式，於民國110年8月13日以裁定命抗告人補正當事人（
    特定原告為何人）、訴訟標的及原因事實與訴之聲明，抗告
    人於同年9月7日提出陳報狀（下稱系爭陳報狀）補正，載明
    ：當事人為林聖翔，蔡素美為其代理人，被告為相對人許志
    麒、鄭劉阿蕾、邱權常，經地政事務所鑑界後確認相對人有
    無權占用林聖翔名下新北市○○區○○段000地號土地（下稱系
    爭土地）之事實，因協調多次未果，僅能起訴請求拆屋還地
    ，並賠償自占用日起之損害及加計利息等語（見原審訴字卷
    第19頁），顯已表明原告為林聖翔，蔡素美為訴訟代理人。
    原法院亦於110年9月9日以裁定命當事人補正「正確當事人
    之起訴狀、訴之聲明及若有委任，提出合法委任狀」，可見
    原法院對於本件當事人為林聖翔，僅蔡素美之訴訟代理權有
    所欠缺一節，亦有認識。惟原法院仍將蔡素美列為當事人，
    命非當事人之蔡素美為補正，並駁回其訴，是原法院自有對
    於非當事人之人為裁判，而對於當事人未為裁判之違誤，程
    序自有重大瑕疵。抗告意旨指摘原裁定不當，求予廢棄，其
    理由雖未指摘及此，惟原裁定訴訟程序既有上述重大瑕疵，
    仍應廢棄原裁定，發回原法院更為妥適之處理。又依系爭陳
    報狀所載，已足具體特定抗告人之真意乃主張相對人無權占
    用其所有之系爭土地，請求拆屋還地及損害賠償，應認符合
    民事訴訟法第244條第1項所定程式。原法院如認其聲明或陳
    述未盡完足，應依民事訴訟法第199條第2項規定，向當事人
    發問或曉諭，令其敘明或補充之，原法院未為闡明，即以抗
    告人起訴狀未具體載明應受判決事項之聲明，經命補正後仍
    未遵期提出為由，逕以原裁定駁回抗告人之訴，亦有違誤，
    案經發回應併注意為適法之處理，附此敘明。
三、據上論結，本件抗告為有理由，爰裁定如主文。
中　　華　　民　　國　　111 　年　　1 　　月　　28　　日
                  民事第七庭    
                      審判長法　官  李昆霖
　　　　　　　　　        　法  官  譚德周　　　　　　　
　　　　　　　　　　　　  　法  官  蔡惠琪
正本係照原本作成。
本案訴訟標的價額逾新臺幣150萬元時，對本裁定除以適用法規顯有錯誤為理由外，不得再抗告。如提起再抗告，應於收受送達後10日內委任律師為代理人向本院提出再抗告狀。並繳納再抗告費新臺幣１千元。 　　　　　　　　　　
中　　華　　民　　國　　111 　年　　2 　　月　　7 　　日

                             書記官  蕭英傑